臺灣板橋地方法院交通事件裁定　　　 100年度交聲字第1119號
原處分機關　交通部公路總局臺北區監理所
異　議　人　吳金龍
即受處分人
上列異議人因違反道路交通管理處罰條例案件，對於交通部公路
總局臺北區監理所於民國100 年3 月31日以北監自裁字第裁40-Z
00000000號所為之裁決處分（原舉發案號：內政部警政署國道公
路警察局99年11月12日公警局交字第Z00000000 號），聲明異議
，本院裁定如下：
    主  文
異議駁回。
    理  由
一、按汽車行駛於高速公路、快速公路或設站管制之道路，不遵
    使用限制、禁止、行車管制及管理事項之管制規則而有未依
    規定變換車道之行為者，處汽車駕駛人新臺幣（下同）三千
    元以上六千元以下罰鍰；汽車駕駛人有第三十三條第一項之
    情形者，除依原條款處罰鍰外，並記違規點數一點，道路交
    通管理處罰條例第33條第1 項第4 款、第63條第1 項第1 款
    分別定有明文。復按汽車在行駛途中，不得驟然或任意變換
    車道，如欲超越前車或變換車道時，應先顯示方向燈告知前
    後車輛，並保持安全距離及間隔，方得超越或變換車道，高
    速公路及快速公路交通管制規則第11條亦有明定。
二、原處分意旨略以：本件異議人即受處分人吳金龍於民國99年
    11月12日下午4 時10分許，駕駛車牌號碼為4963-SS 號之租
    賃小貨車，行經國道一號高速公路南向車道二十七點三至三
    十一公里之路段時，因有未依規定任意變換車道之行為，當
    場經內政部警政署國道公路警察局第一警察隊執勤警員以公
    警局交字第Z00000000 號違反道路交通管理事件通知單舉發
    （下稱舉發通知單），應到案日期為99年11月27日前。嗣異
    議人逾越應到案期限六十日以上始依法提出申訴，經交通部
    公路總局臺北區監理所於100 年3 月31日以北監自裁字第裁
    40-Z00000000號裁決書裁決，裁處異議人罰鍰四千五百元，
    並記違規點數一點。
三、異議意旨則略以：本件舉發之違規事實與實際情況並不相符
    ，異議人當天雖有一次從內側車道切到中間車道之超車行為
    ，但是沒有任意變換車道情形，至於有沒有保持安全距離則
    不確定。當天警察攔停異議人後，以未依規定變換車道為由
    開立舉發通知單，並告知有錄影存證，異議人雖有當場要求
    觀看採證內容，然警員卻回答觀看攝影畫面後，若發現有任
    意蛇行情形，會改以危險駕駛行為舉發等語，使異議人相當
    不滿，在未觀看採證內容情況下收受舉發通知單，爰聲明異
    議云云。
四、經查：
(一)本件異議人確於上開時間駕駛前揭租賃小貨車行經國道一號
    高速公路南向車道二十七點三至三十一公里路段，嗣並遭證
    人即警員龍雲飛攔停舉發之事實，為其所不爭執，核與證人
    龍雲飛就此部分所為之證述相符，並有上開舉發通知單一紙
    在卷可參，是此部分之事實堪以認定，合先敘明。
(二)證人即舉發警員龍雲飛於本院調查時明確證稱：「我當時在
    旁邊測速，我有看到一部貨車沿路變換車道過來，我要測速
    ，因為他一直變換車道，所以我沒有辦法測速，然後他通過
    我們巡邏車，所以我們就驅車尾隨，看他的駕駛狀況有沒有
    改變，沿路就一直跟到要下五股交流道的地方把他攔下，並
    告知他任意變換車道違規。……他的感覺好像很趕。如果他
    沒有這樣鑽來鑽去，我們早就把他攔下了。速度明顯比其他
    的車子還快，有時候是因為前車較慢，他就切到另外比較空
    的車道，不一定都是在超車。但感覺起來他就是在趕時間，
    不斷的變換車道，變換車道的時候，並沒有保持適當的距離
    。（法官問：他大概是距離多遠，變換車道只有多少距離？
    ）他在車子與車子的間隔鑽來鑽去。車子與車子的間隔有的
    都蠻近的，有時候變換車道時，大概不到兩個車身的距離。
    」等語（參見本院100 年6 月3 日訊問筆錄第2 、3 頁），
    異議人亦自承當時確實有超車，且不敢說超車時真的有保持
    安全距離等語（參見上開本院訊問筆錄第1 頁），可徵異議
    人應至少有超車變換車道時未保持安全距離之情形。再由異
    議人遭攔停後要求查看警員之蒐證錄影畫面時，依證人龍雲
    飛所證其當時覆稱：「我就說你這樣的駕駛行為如果看錄影
    帶，如果蒐證明確，我們會用危險駕駛來舉發，……因為危
    險駕駛罰的很重，沒有明確的證據，我們也不敢亂開，如果
    看得很明確，我們就會依法舉發。」等語後（參見上開本院
    訊問筆錄第2 頁），異議人當場竟表示不要看蒐證錄影畫面
    等情觀之，若異議人確實如其所述僅超車一次，縱使未保持
    安全距離，亦不至於構成蛇行等危險駕駛之情況，且此與攝
    影機之角度無關，異議人理應當場觀看蒐證錄影畫面後再決
    定是否依法申訴，豈會如其所述僅因員警說了那段話，就決
    定不要看，決定先收下罰單再去申訴（參見上開本院訊問筆
    錄第4 頁）？且事實上異議人嗣後亦未提出申訴，直到原處
    分機關於四個多月後之100 年3 月31日依法裁決後，才提出
    本件異議，顯然異議人當時應有如證人龍雲飛所述未保持安
    全距離即任意變換車道之不當駕駛行為，方不敢當場觀看錄
    影畫面，怕員警改依在道路上蛇行之危險駕車規定舉發，至
    為灼然。異議人上開所辯，即非可採。
(三)另影片檔案甚大，故警察機關在常態性的蒐證之下，受限於
    硬碟儲存空間，除非已知該案有爭議而需保存檔案佐證，否
    則勢必無法長期保存蒐證影片檔案。本件異議人係當場收下
    舉發通知單，卻未於應到案日期99年11月27日前提出申訴，
    遲至100 年4 月14日方提出異議，距舉發時間已相隔五月餘
    ，是證人龍雲飛證稱當時之蒐證錄影檔案已經消除，尚符情
    理，且係因異議人之行為所致，從而本件蒐證影片檔案業已
    滅失乙節，即不能遽引為有利於異議人之認定，附此敘明。
五、綜上所述，本件異議人之違規事實業經舉證明確，堪以認定
    。據此，原處分機關援引道路交通管理處罰條例第33條第1
    項第4 款、第63條第1 項第1 款及違反道路交通管理事件統
    一裁罰基準表之規定，裁處異議人罰鍰四千五百元，並記違
    規點數一點，並無不當或違法之處，本件異議為無理由，應
    予駁回。
六、據上論斷，應依道路交通事件處理辦法第18條，裁定如主文
    。
中    華    民    國   100    年    8     月    12    日
                  交通法庭  法  官  張紹省
以上正本證明與原本無異。
如不服本裁定應於送達後五日內向本院提出抗告狀。。
                            書記官  周雅玲
中    華    民    國   100    年    8     月    12    日